---
title: "Trabajo Final 2 --- Algoritmos Evolutivos"
author: "David Sastre Madueño"
date: "2026-01-04"
output: 
  bookdown::pdf_document2:
    fig_caption: yes
    toc: false    
    extra_dependencies: ["subfig", "amssymb", "amsmath"]
papersize: a4
fontsize: 11pt
geometry:
  - top=1in
  - bottom=1in
  - left=1.5in
  - right=1.5in
params: 
  instances: ["rq1_signals", "rq2_attacker", "rq3_police"]
  algorithms: ["numeric"]
  maxevals: 50000
---

```{r setup, include=FALSE}
knitr::opts_chunk$set(echo = FALSE, warning = FALSE, message = FALSE)
```

```{r data-preparation}
library(rjson)

# Parámetros generales
maxevals <- params$maxevals

# ---  ESCANEO INTELIGENTE MULTI-EXPERIMENTO ---
# Buscamos todos los archivos aceptando cualquier número de experimento (_exp_X_)
archivos_existentes <- list.files("data/statistics/", pattern = "-stats-.*_exp_.*_run_.*\\.json")

if (length(archivos_existentes) == 0) {
  stop("Error: No se ha encontrado ningún archivo JSON en 'data/statistics/'. Revisa la ruta.")
}

# Regex ampliado para capturar de forma aislada el número de experimento (Grupo 4)
patron_regex <- "^([^-]+)-stats-(.*?)_exp_(\\d+)_run_\\d+\\.json$"
matches <- regmatches(archivos_existentes, regexec(patron_regex, archivos_existentes))

# Construimos una tabla de metadatos interna para organizar el inventario de archivos
meta_files <- data.frame(
  archivo  = archivos_existentes,
  alg_base = sapply(matches, function(x) x[2]),
  instance = sapply(matches, function(x) x[3]),
  exp_num  = sapply(matches, function(x) x[4]),
  stringsAsFactors = FALSE
)

# Creamos el identificador combinado que usará R para las columnas y leyendas gráficos
meta_files$alg_comb <- paste0(meta_files$alg_base, "_exp", meta_files$exp_num)

# Extraemos las dimensiones reales encontradas en el disco
algorithms <- unique(meta_files$alg_comb)
instances <- unique(meta_files$instance)

algorithms <- sort(algorithms)
instances <- sort(instances)


# --- FUNCIONES DE PROCESAMIENTO ---

# Muestreo seguro
sampling <- function (rundata, s, maxevals) {
  if (is.null(rundata) || is.null(rundata$evals) || length(rundata$evals) == 0) {
    numsamples <- floor(maxevals/s)
    return(matrix(NA, nrow=numsamples, ncol=2))
  }
  n = length(rundata$evals)
  numsamples <- floor(maxevals/s)
  mat <- matrix(nrow=numsamples, ncol=2)
  first <- rundata$evals[1]
  
  if (length(first) == 0 || is.na(first)) return(matrix(NA, nrow=numsamples, ncol=2))

  i<-1
  for (j in seq(from = 1, to = numsamples)) {
    ev <- j * s;
    mat[j,1] <- ev
    if (ev < first) {
      mat[j,2] <- NA
    } else {
      while ((i<=n) & (rundata$evals[i] < ev)) {
        i <- i + 1
      }
      if ((i<=n) & (rundata$evals[i] == ev)) {
        k <- i
      } else {
        k <- i - 1
      }
      if (k > 0 && k <= length(rundata$data)) {
        mat[j,2] <- rundata$data[k]
      } else {
        mat[j,2] <- NA
      }
    }
  }
  return (mat)
} 

# Error estándar
stderror <- function(x) {
  x <- na.omit(x)
  if(length(x) == 0) return(NA)
  sd(x)/sqrt(length(x))
}

# Agregación de matrices
statmat <- function(lst, fnc) {        
  if (length(lst) == 0) return(NULL)
  rc <- dim(lst[[1]]) 
  if (is.null(rc)) return(NULL)
  ar1 <- array(unlist(lst), c(rc, length(lst))) 
  mat <- apply(ar1, c(1, 2), fnc)
  colnames(mat)=c("evals", "best", "current", "mean", "diversity")
  return(mat)
}

# Procesa una ejecución individual
process_rundata <- function (rundata) {
  s <- 100
  if (is.null(rundata$isols) || is.null(rundata$idata)) {
    dummy_evals <- seq(s, maxevals, by=s)
    mat_dummy <- matrix(NA, nrow=length(dummy_evals), ncol=5)
    colnames(mat_dummy) <- c("evals", "best", "current", "mean", "diversity")
    return(mat_dummy)
  }
  df <- data.frame("evals" = rundata$isols$evals, "data" = rundata$isols$fitness)
  mat1 <- sampling(df, s, maxevals)
  
  df <- data.frame("evals" = rundata$idata$evals, "data" = rundata$idata$best)
  mat2 <- sampling(df, s, maxevals)
  mat1 <- cbind(mat1, mat2[,2])
  
  df <- data.frame("evals" = rundata$idata$evals, "data" = rundata$idata$mean)
  mat2 <- sampling(df, s, maxevals)
  mat1 <- cbind(mat1, mat2[,2])
  
  df <- data.frame("evals" = rundata$idata$evals, "data" = rundata$idata$diversity)
  mat2 <- sampling(df, s, maxevals)
  mat1 <- cbind(mat1, mat2[,2])
  
  colnames(mat1) <- c("evals", "best", "current", "mean", "diversity")  
  return (mat1)
}

# Procesa un lote de ejecuciones (runs)
process_runbatch <- function (data) {
  if (is.null(data) || length(data) == 0) return(NULL)
  stats <- list()
  numislands <- length(data[[1]]$rundata)
  numruns <- length(data)
  resbestall <- NULL
  
  for (i in seq(1, numruns)) {
    runmat <- process_rundata(data[[i]]$rundata[[1]])
    if (i == 1) resbestall <- data.frame("evals" = runmat[,"evals"])
    if (numislands > 1) {
      for (j in seq(2, numislands)) {
        mat <- process_rundata(data[[i]]$rundata[[j]])
        runmat[,"current"] <- pmax(runmat[,"current"], mat[,"current"], na.rm=TRUE)
        runmat[,"best"] <- pmax(runmat[,"best"], mat[,"best"], na.rm=TRUE)
        runmat[,"mean"] <- runmat[,"mean"] + mat[,"mean"]
        runmat[,"diversity"] <- runmat[,"diversity"] + mat[,"diversity"]
      }
      runmat[,"mean"] <- runmat[,"mean"]/numislands
      runmat[,"diversity"] <- runmat[,"diversity"]/numislands
    }
    stats[[i]] <- runmat
    if (!is.null(resbestall)) resbestall[paste0("run", i)] <- runmat[,"best"]
  }
  resmean <- as.data.frame(statmat(stats, function(x) mean(x, na.rm=TRUE)))
  resse <- as.data.frame(statmat(stats, stderror))
  return (list("mean"=resmean, "se"=resse, "all" = resbestall))
}

# Extrae soluciones finales
get_solutions <- function (data) {
  if (is.null(data) || length(data) == 0) return(NULL)
  numruns <- length(data)
  
  genome_sample <- NULL
  if(!is.null(data[[1]]$rundata[[1]]$isols$genome)) {
      genome_sample <- data[[1]]$rundata[[1]]$isols$genome
  }
  
  numvar <- if (is.null(genome_sample)) 0 else length(genome_sample[[1]])
  
  table_solutions <- data.frame(matrix(ncol=numvar+2, nrow=numruns))
  colnames(table_solutions) <- c("evals", "fitness", paste("V", seq_len(numvar), sep=""))
  
  for (i in 1:numruns) {
    isols <- data[[i]]$rundata[[1]]$isols
    if (!is.null(isols) && length(isols$evals) > 0) {
      rowi <- max(which(isols$evals < maxevals))
      if (is.infinite(rowi)) rowi <- length(isols$evals)
      table_solutions[i, "evals"] <- isols$evals[rowi]
      table_solutions[i, "fitness"] <- isols$fitness[rowi]
      if (numvar > 0) {
        for (j in seq_len(numvar)) {
          table_solutions[i, j+2] <- isols$genome[rowi][[1]][j]
        }
      }
    }
  }
  return(table_solutions)
}


# --- CARGA MAPEADA EN MATRIZ DUAL ---
data_list <- vector("list", length(instances) * length(algorithms))
idx <- 1

for (instance in instances) {
  for (alg in algorithms) {
    batch_data <- list()
    run_count <- 1
    
    # Localizamos qué algoritmo base y número de experimento corresponden a este bloque
    sub_meta <- meta_files[meta_files$instance == instance & meta_files$alg_comb == alg, ]
    
    if (nrow(sub_meta) > 0) {
      alg_base_actual <- sub_meta$alg_base[1]
      exp_num_actual <- sub_meta$exp_num[1]
      
      # Cargamos los 20 runs correspondientes a este experimento concreto
      for (r in 0:19) {
        json_filename <- paste0("data/statistics/", alg_base_actual, "-stats-", instance, "_exp_", exp_num_actual, "_run_", r, ".json")
        
        if (file.exists(json_filename)) {
          json_run <- tryCatch(fromJSON(file = json_filename), error = function(e) NULL)
          if (!is.null(json_run) && length(json_run) > 0) {
            batch_data[[run_count]] <- json_run[[1]]
            run_count <- run_count + 1
          }
        }
      }
    }
    
    if (length(batch_data) > 0) {
      processed <- process_runbatch(batch_data)
      sols <- get_solutions(batch_data)
      data_list[[idx]] <- list("rundata" = processed, "sols" = sols)
    } else {
      data_list[[idx]] <- NA 
    }
    idx <- idx + 1
  }
}

data_processed <- matrix(data = data_list, ncol = length(instances),
                         dimnames = list(algorithms, instances))

# Escapamos los nombres de las instancias para el paracaídas de LaTeX
instances_escaped <- gsub("_", "\\\\_", instances)

# Limpieza profunda de temporales
rm(list=c("data_list", "batch_data", "archivos_existentes", "patron_regex", "matches", "meta_files", "sub_meta"))
```
# Introducción

El problema de asignación de frecuencias (FAP) surge del desarrollo y crecimiento actual de las señales y conexiones inalámbricas. Debido a este crecimiento y al límite de frecuencias asignable, es crucial administrar de forma eficiente la asignación de frecuencias a las diferentes emisoras. 

El objetivo del problema es asignar un conjunto de frecuencias a una colección de emisoras repartidas geográficamente, de tal forma que se garantice el cumplimiento de las demandas de comunicación, a la vez que el cumplimiento de las restricciones de impuestas para evitar interferencias.

Debido a la complejidad del problema por generar un espacio de búsqueda enorme, se ha tenido que emplear un algoritmo evolutivo para encontrar una solución subóptima al problema, ya que una solución óptima exacta sería demasiado compleja de encontrar en tamaños de problema medios o grandes (NP-duro).

La formalización del problema es la siguiente:

Consideramos un conjunto de $n$ emisoras denotado por $\mathcal{E}=\{e_{1},...,e_{n}\}$. Cada emisora $e_{i} \in \mathcal{E}$ está caracterizada por una tupla $(id_{i}, \mathbf{p}_i, d_{i})$, donde:

* $id_{i}$ es el identificador único de la emisora.
* $\mathbf{p}_i = (x_{i}, y_{i}, z_{i})$ representa su posición espacial en el entorno geográfico.
* $d_{i}$ es la demanda de frecuencias (número de canales necesarios) para dicha emisora.

El espectro disponible se modela como un conjunto de números naturales $\Phi=\{0,1,2,...\}$, donde cada número representa una banda de frecuencia.

El problema consiste en encontrar una asignación de frecuencias $\Psi=\{\psi_{1},...,\psi_{n}\}$, donde cada $\psi_{i}$ es un conjunto de frecuencias asignadas a la emisora $e_i$ ($\psi_i \subset \Phi$), tal que se cumplan las siguientes condiciones:

Cada emisora debe recibir exactamente el número de frecuencias solicitado:
    \begin{equation}
    \forall i \in \{1...n\} : |\psi_{i}| = d_{i}
    \end{equation}

Para cualquier par de frecuencias asignadas (ya sea en la misma emisora o en emisoras distintas), si la separación espectral es insuficiente dada la distancia física, se produce una violación. Formalmente, la asignación válida debe cumplir:
    \begin{equation}
    \forall i,j \in \{1...n\}, \forall f_{1} \in \psi_{i}, \forall f_{2} \in \psi_{j} : ((i \neq j) \lor (f_{1} \neq f_{2})) \Rightarrow \text{dist}(e_{i},e_{j}) \ge \delta(|f_{1}-f_{2}|)
    \end{equation}

El objetivo del problema tratado en este trabajo es minimizar el ancho de banda total utilizado, definido como el rango $r(\Psi)$ de las frecuencias empleadas:

\begin{equation}
\text{Minimizar } r(\Psi) = \max_{1\le i\le n}(\max_{f\in\psi_{i}}f) - \min_{1\le i\le n}(\min_{f\in\psi_{i}}f)
\end{equation}

# Resultados


```{r fitness-evol, fig.cap = "Evolución de fitness promediada", fig.subcap=instances_escaped, out.width=paste0(100/length(instances), "%")}
library(ggplot2)
library(scales)

for (instance in instances) {
  has_data <- FALSE
  for (alg in algorithms) {
    if (is.list(data_processed[[alg, instance]])) has_data = TRUE
  }
  
  if (has_data) {
    may <- 0; miy <- Inf
    for (alg in algorithms) {
      if (is.list(data_processed[[alg, instance]])) {
        val_mean <- data_processed[[alg, instance]]$rundata$mean$best
        val_se <- data_processed[[alg, instance]]$rundata$se$best
        if (!is.null(val_mean)) {
          val_top <- (val_mean + val_se)
          val_bot <- (val_mean - val_se)
          val_top <- val_top[is.finite(val_top)]
          val_bot <- val_bot[is.finite(val_bot)]
          
          if(length(val_top) > 0) may <- max(may, max(val_top), na.rm=TRUE)
          if(length(val_bot) > 0) miy <- min(miy, min(val_bot), na.rm=TRUE)
        }
      }
    }
    
    # 🛡️ Suelo de seguridad: si baja de 1e-4 o es 0, fijamos el límite en 1e-4 
    # para que la escala log10 no crashee y permita ver la unidad E-4 perfectamente.
    if (miy <= 0 || miy < 1e-4) {
      miy <- 1e-4
    }
    if (may <= miy) {
      may <- miy * 10
    }
    
    df_plot <- data.frame()
    for (alg in algorithms) {
      if (is.list(data_processed[[alg, instance]])) {
        rd <- data_processed[[alg, instance]][["rundata"]]
        if (!is.null(rd$mean)) {
           temp <- data.frame(
             evals = rd[["mean"]]$evals,
             best = rd[["mean"]]$best,
             se = rd[["se"]]$best,
             alg = alg
           )
           # Ajustamos los valores del dataframe al suelo mínimo para evitar distorsiones logarítmicas
           temp$best[temp$best < 1e-4] <- 1e-4
           df_plot <- rbind(df_plot, temp)
        }
      }
    }
    
    if (nrow(df_plot) > 0) {
      p <- ggplot(data=df_plot, aes(x=evals, color = alg, group = alg)) + 
        geom_line(aes(y=best)) +
        geom_point(aes(y=best), size=2) + 
        geom_ribbon(aes(ymin=pmax(best-se, 1e-4), ymax=best+se), fill='black', alpha=0.2) +
        coord_cartesian(ylim=c(miy, may)) +
        xlab("Evaluaciones") + ylab("Fitness") + 
        scale_y_continuous(trans = "log10", labels = scales::label_scientific(digits = 2)) + # 🎯 Escala logarítmica con formato X.XXE-X
        ggtitle(instance) + theme_bw() + labs(color = "") + 
        theme(aspect.ratio=1, legend.position = "bottom")
      show(p)
    }
  }
}
```



```{r diversity-evol, fig.cap = "Evolución de la diversidad promediada sobre todas las ejecuciones", fig.subcap=instances_escaped, out.width=paste0(100/length(instances), "%")}
library(ggplot2)
library(scales)

for (instance in instances) {
  has_data <- FALSE
  # Comprobamos si al menos un algoritmo tiene datos para esta instancia
  for (alg in algorithms) {
    if (is.list(data_processed[[alg, instance]])) has_data <- TRUE
  }
  
  if (has_data) {
    may <- 0 
    miy <- Inf
    
    # 1. Cálculo seguro y acotado de los límites del eje Y
    for (alg in algorithms) {
      if (is.list(data_processed[[alg, instance]])) {
        rd <- data_processed[[alg, instance]]$rundata
        if (!is.null(rd) && !is.null(rd$mean$diversity)) {
          val_top <- rd$mean$diversity + rd$se$diversity
          val_bot <- rd$mean$diversity - rd$se$diversity
          val_top <- val_top[is.finite(val_top)]
          val_bot <- val_bot[is.finite(val_bot)]
          
          if (length(val_top) > 0) may <- max(may, max(val_top), na.rm=TRUE)
          if (length(val_bot) > 0) miy <- min(miy, min(val_bot), na.rm=TRUE)
        }
      }
    }
    
    # Paracaídas de seguridad si la diversidad máxima y mínima coinciden (tests cortos)
    if (miy == may) {
      miy <- miy - 0.1
      may <- may + 0.1
    }
    
    # 2. Construcción dinámica del dataframe (inmune a celdas vacías o NAs)
    df_plot <- data.frame()
    for (alg in algorithms) {
      if (is.list(data_processed[[alg, instance]])) {
        rd <- data_processed[[alg, instance]][["rundata"]]
        if (!is.null(rd) && !is.null(rd$mean)) {
           temp <- data.frame(
             evals = rd[["mean"]]$evals,
             diversity = rd[["mean"]]$diversity,
             se = rd[["se"]]$diversity,
             alg = alg
           )
           df_plot <- rbind(df_plot, temp)
        }
      }
    }
      
    # 3. Renderizado del gráfico mediante ggplot
    if (nrow(df_plot) > 0) {
      p <- ggplot(data=df_plot, aes(x=evals, color = alg, group = alg)) + 
        geom_line(aes(y=diversity)) +
        geom_point(aes(y=diversity), size=2) + # Muestra el punto claramente en ejecuciones cortas
        geom_ribbon(aes(ymin=diversity-se, ymax=diversity+se), fill='black', alpha=0.2) +
        coord_cartesian(ylim=c(miy, may)) +
        xlab("Número de Evaluaciones") +
        ylab("Diversidad") +
        ggtitle(instance) +
        theme_bw() + 
        labs(color = "") + 
        theme(aspect.ratio=1, legend.position = "bottom")
      show(p)
    }
  }
}

# Limpieza segura de variables locales
rm(list = c("df_plot"))
```

```r
```{r solutions, fig.cap = "Comparativa de eficiencia: Distribución de fitness final (Menor es mejor)", fig.subcap=instances_escaped, out.width=paste0(100/length(instances), "%")}
library(ggplot2)
library(scales)

for (instance in instances) {
  df_boxplot <- data.frame()
  has_data <- FALSE
  
  for (alg in algorithms) {
    if (is.list(data_processed[[alg, instance]])) {
      sols <- data_processed[[alg, instance]][["sols"]]
      
      if (!is.null(sols) && !is.null(sols$fitness) && length(sols$fitness) > 0) {
        # Aplicamos el suelo protector en los datos en bruto del boxplot
        safe_fitness <- sols$fitness
        safe_fitness[safe_fitness < 1e-4] <- 1e-4
        
        df_boxplot <- rbind(df_boxplot, data.frame(Operador = alg, Fitness = safe_fitness))
        has_data <- TRUE
      }
    }
  }
  
  if (has_data && nrow(df_boxplot) > 0) {
    p <- ggplot(df_boxplot, aes(x = Operador, y = Fitness, fill = Operador)) +
      geom_boxplot(alpha = 0.7, outlier.shape = NA) +
      geom_jitter(width = 0.2, alpha = 0.5, color="black") +
      labs(title = paste("Instancia:", instance),
           subtitle = "Distribución del fitness final entre ejecuciones",
           x = "Algoritmo / Operador",
           y = "Fitness Final") +
      theme_bw() + 
      scale_y_continuous(trans = "log10", labels = scales::label_scientific(digits = 2)) + # Misma escala científica y logarítmica
      theme(aspect.ratio = 0.8, legend.position = "none")
    show(p)
  }
}
```



```{r fitness}
num_instances <- length(instances)
num_algorithms <- length(algorithms)

# Función de Wilcoxon protegida contra datos ausentes o insuficientes
getPval <- function(instance, alg1, alg2) {
  if (!is.list(data_processed[[alg1, instance]]) || !is.list(data_processed[[alg2, instance]])) {
    return(1)
  }
  v1 <- data_processed[[alg1, instance]][["sols"]]$fitness
  v2 <- data_processed[[alg2, instance]][["sols"]]$fitness
  
  if (is.null(v1) || is.null(v2) || length(v1) < 2 || length(v2) < 2) {
    return(1)
  }
  
  # Paracaídas si las varianzas son cero para evitar avisos y errores en el test
  if (var(v1, na.rm=TRUE) == 0 && var(v2, na.rm=TRUE) == 0) {
    return(1)
  }
  
  s <- tryCatch(wilcox.test(v1, v2, alternative = "two.sided"), error = function(e) list(p.value=1))
  if (is.na(s$p.value)) {
    s$p.value <- 1
  }
  return(s$p.value)
}

# Función de símbolos protegida
getSymbol <- function (alg, instance) {
  if (is.na(bestalg[instance]) || is.null(bestalg[instance])) {
    return ("$\\phantom{\\bullet}$")
  }
  if (alg == bestalg[instance]) {
    return ("$\\star$")
  }
  pval <- table_significance[instance, alg]
  if (is.na(pval) || pval > 0.05) {
    return ("$\\phantom{\\bullet}$")
  } else {
    return ("$\\bullet$")
  }
}

table_significance <- data.frame(matrix(nrow=num_instances, ncol=num_algorithms))
colnames(table_significance) <- algorithms
rownames(table_significance) <- instances

# Corrección 1: Usamos un vector con nombres para garantizar estabilidad en las comparaciones
bestalg <- rep(NA_character_, num_instances)
names(bestalg) <- instances

# Buscamos el mejor algoritmo protegiendo las celdas sin datos reales
for (instance in instances) {
  best <- Inf
  for (alg in algorithms) {
    if (is.list(data_processed[[alg, instance]])) {
      sols <- data_processed[[alg, instance]][["sols"]]
      if (!is.null(sols) && !is.null(sols$fitness) && length(sols$fitness) > 0) {
        val <- mean(sols$fitness, na.rm=TRUE)
        if (!is.na(val) && val < best) {
          best <- val
          bestalg[instance] <- alg
        }
      }
    }
  }
  
  for (alg in algorithms) {
    if (!is.na(bestalg[instance])) {
      table_significance[instance, alg] <- getPval(instance, alg, bestalg[instance])
    } else {
      table_significance[instance, alg] <- 1
    }
  }
}

library(kableExtra)

prec <- 3

table_fitness <- data.frame(matrix(nrow=num_instances, ncol=4*num_algorithms))
colnames(table_fitness) <- apply(expand.grid(c("best", "median", "mean", "stat"), algorithms), 
                                 1, paste, collapse = ".")
rownames(table_fitness) <- instances

first_header <- c(1, rep(4, num_algorithms))
names(first_header) <- c(" ", algorithms)

second_header <- rep(1, 1 + num_algorithms * 4)
names(second_header) <- c("instancia", rep(c("$x^*$", "$\\tilde{x}$", 
                                             "$\\bar{x} \\pm \\sigma_{\\bar{x}}$", " "), num_algorithms))

# Rellenamos la tabla final esquivando las celdas sin datos
for (alg in algorithms) {
  for (instance in instances) {
    if (is.list(data_processed[[alg, instance]])) {
      data_solutions <- data_processed[[alg, instance]][["sols"]]
      if (!is.null(data_solutions) && !is.null(data_solutions$fitness) && length(data_solutions$fitness) > 0) {
        table_fitness[instance, paste("best", alg, sep=".")] <- round(min(data_solutions$fitness, na.rm=TRUE), prec)
        table_fitness[instance, paste("median", alg, sep=".")] <- round(median(data_solutions$fitness, na.rm=TRUE), prec)
        table_fitness[instance, paste("mean", alg, sep=".")] <- paste(round(mean(data_solutions$fitness, na.rm=TRUE), prec), "$\\pm$", round(stderror(data_solutions$fitness), prec))
        table_fitness[instance, paste("stat", alg, sep=".")] <- getSymbol(alg, instance)
        next
      }
    }
    table_fitness[instance, paste("best", alg, sep=".")] <- "-"
    table_fitness[instance, paste("median", alg, sep=".")] <- "-"
    table_fitness[instance, paste("mean", alg, sep=".")] <- "N/A"
    table_fitness[instance, paste("stat", alg, sep=".")] <- " "
  }
}

# MANDATORIO: Escapamos los guiones bajos (_) en las filas y cabeceras para que LaTeX no crashee
rownames(table_fitness) <- gsub("_", "\\\\_", rownames(table_fitness))
names(first_header) <- gsub("_", "\\\\_", names(first_header))

# Renderizado seguro de la tabla en el PDF
table_fitness %>%
  kbl(escape = FALSE,
      booktabs = T, 
      caption = "Resultados globales de las simulaciones. Cada columna muestra el mejor valor encontrado ($x^*$), la mediana ($\\tilde{x}$), la media ($\\bar{x}$) y el error estándar de la media ($\\sigma_{\\bar{x}}$). Una estrella $\\star$ marca al mejor algoritmo en cada instancia, y un símbolo $\\bullet$ indica significación estadística.",
      col.names=names(second_header)) %>%
kable_styling(full_width = F, latex_options="scale_down") %>%
add_header_above(first_header)
```
